臺灣臺北地方法院刑事判決　　　　　　　100年度訴字第282號
公　訴　人　臺灣臺北地方法院檢察署檢察官
被　　　告　許永昌
指定辯護人　本院公設辯護人曾德榮
上列被告因違反毒品危害防制條例案件，經檢察官提起公訴（10
0 年度偵字第1332號），本院判決如下：
    主      文
許永昌持有第三級毒品純質淨重二十公克以上，處有期徒刑陸月
，如易科罰金，以新臺幣壹仟元折算壹日。扣案之第三級毒品愷
他命壹袋（驗餘淨重壹佰點柒壹壹公克）、第三級毒品愷他命
香菸壹支（驗餘淨重零點捌壹柒肆公克）及包裝前開第三級毒品
愷他命壹袋所用之空包裝袋壹只，均沒收。
    事實及理由
壹、犯罪事實
一、許永昌明知愷他命（Ketamine）係毒品危害防制條例第2 條
    第2 項第3 款所明定之第三級毒品，不得非法持有達純質淨
    重20公克以上，竟基於持有第三級毒品純質淨重20公克以上
    之犯意，先於民國99年12月中旬某日，在臺北市○○○路與
    錦州街口附近某處，購得數量不詳之愷他命供其施用，另將
    部分愷他命摻入香菸而置於其所駕駛之車牌號碼0026-EX 號
    自用小客車（下稱本案小客車）駕駛座左側處。復於99年12
    月28日晚間10時至11時許，在臺北市○○○路與錦州街口附
    近某處，以新臺幣（下同）30,000元之代價，向真實姓名及
    年籍不詳之成年男子購入愷他命1 袋（重量詳後述）而持有
    之，以供自己施用。嗣於99年12月29日凌晨1 時20分許，許
    永昌駕駛本案小客車，行經臺北市○○○路與市○○道口時
    ，因違規停車，為警攔檢，經警當場發現上開置於本案小客
    車駕駛座左側處之摻有愷他命的香菸，進而查獲前揭愷他命
    1 袋（驗前淨重100.7330公克，驗餘淨重100.3711公克，純
    度為83.8 %，純質淨重84.4143 公克）及上開愷他命香菸1
    支（驗前淨重0.8640公克，驗餘淨重0.8174公克，因摻入香
    菸無法鑑定其純質淨重），合計持有總純質淨重20公克以上
    之愷他命而查悉上情。
二、案經臺北市政府警察局中山分局報請臺灣臺北地方法院檢察
    署檢察官偵查起訴。
貳、認定犯罪事實所憑之證據及理由
一、證據能力：
(一)、按法院或檢察官得囑託醫院、學校或其他相當之機關、團體
    為鑑定，或審查他人之鑑定，並準用第203 條至第206 條之
    1 規定；其須以言詞報告或說明時，由受囑託機關實施鑑定
    或審查之人為之，刑事訴訟法第208 條第1 項定有明文。而
    檢察官或法院依刑事訴訟法第208 條第1 項前段規定囑託鑑
    定機關實施鑑定所為之書面報告，參諸刑事訴訟法第159 條
    修正立法理由之說明，核屬該條所稱之「除法律有規定者外
    」之範圍，為傳聞例外，應具有證據能力。卷附之交通部民
    用航空局航空醫務中心100 年5 月3 日（100 ）航醫字第04
    47號函、同中心100 年1 月21日航藥鑑字第0000000 號、第
    0000000Q號及100 年1 月11日航藥鑑字第1000076 號毒品鑑
    定書各1 紙、臺灣尖端先進生技醫藥股份有限公司100 年1
    月7 日濫用藥物檢驗報告（參本院卷第32頁、偵卷第59頁至
    第61頁、第58頁），分為本院囑託或由檢察官授權偵辦員警
    移請鑑定機關對現場扣得之愷他命及被告許永昌尿液所為之
    鑑定，揆諸前揭說明，上開鑑驗書函所載之內容具有證據能
    力。
(二)、按檢察官、檢察事務官、司法警察官或司法警察逮捕被告、
    犯罪嫌疑人或執行拘提、羈押時，雖無搜索票，得逕行搜索
    其身體、隨身攜帶之物件、所使用之交通工具及其立即可觸
    及之處所。又現行犯，不問何人得逕行逮捕之。犯罪在實施
    中或實施後即時發覺者，為現行犯。有左列情形之一者，以
    現行犯論：二、因持有兇器、贓物或其他物件、或於身體、
    衣服等處露有犯罪痕跡，顯可疑為犯罪人者，刑事訴訟法第
    130 條及第88條第2 項第2 款分別定有明文。經查，被告於
    本院審理時一度辯稱員警進入本案自小客車查看時，其未簽
    立自願搜索同意書，卷內自願搜索同意書是回警察局作筆錄
    時始簽立云云。然而，被告當時駕駛本案小客車，違規紅線
    臨時停車為警攔檢，因未帶證件而下車接受盤查，於打開駕
    駛座車門時，為警在駕駛座左側發現扣案之愷他命香菸1 支
    ，復經警持手電筒向車內照射，即發現置於駕駛座中央扶手
    下方、未遭掩蓋之白色1 大包愷他命等情，為被告於警詢及
    本院審理時供述清楚（參偵卷第12頁及本院卷第47頁反面）
    ，可見員警當時因被告違規停車而向前盤查被告身分，於被
    告下車之時，即查覺扣案之愷他命香菸1 支，復持手電筒向
    車內檢視，即見扣案之愷他命1 袋，未經遮掩地置於駕駛座
    中央扶手下方，可見被告當時已因持有毒品，顯可疑為犯罪
    嫌疑人，員警依此逮捕準現行犯之被告，進而搜索被告當時
    所駕駛之本案小客車，縱未持搜索票進行搜索，仍合於上開
    規定，自無違法搜索之情形，是本案扣得之愷他命1 袋及愷
    他命香菸1 支，當有證據能力。
(三)、按被告以外之人於審判外之言詞或書面陳述，除法律有規定
    者外，不得作為證據，刑事訴訟法第159 條第1 項固有明文
    ；惟被告以外之人於審判外之陳述，雖不符刑事訴訟法第15
    9 條之1 至第159 條之4 之規定，而經當事人於審判程序同
    意作為證據，法院審酌該言詞陳述或書面陳述作成時之情況
    ，認為適當者，亦得為證據。當事人、代理人或辯護人於法
    院調查證據時，知有第159 條第1 項不得為證據之情形，而
    未於言詞辯論終結前聲明異議者，視為有前項之同意，同法
    第159 條之5 亦有明文。本判決下列所引除上開(一)所列之其
    他供述證據，公訴人、被告及辯護人均未爭執其證據能力，
    且於言詞辯論終結前亦未聲明異議，本院審酌各該證據作成
    時之情況，並無不當之情形，認以之作為證據應屬適當，爰
    依刑事訴訟法第159 條之5 第2 項規定，自得作為證據。
(四)、其餘資以認定本案犯罪事實之證據（詳後述），亦查無違反
    法定程序取得之情形，依刑事訴訟法第158 條之4 反面規定
    ，應具證據能力。
二、實體部分：
(一)、上開犯罪事實，迭據被告於警詢、偵查及本院審理時均坦承
    不諱，並有臺北市政府警察局中山分局搜索扣押筆錄、扣押
    物品目錄表、扣案物品照片2 張、99年12月29日尿液採樣書
    、臺北市政府警察局偵辦毒品案件尿液檢體編號045588號委
    驗單及臺灣尖端先進生技醫藥股份有限公司濫用藥物檢驗報
    告在卷可證（見偵卷第21頁至第24頁、第34頁、第56至第58
    頁），並有白色香菸1 支及米白色結晶顆粒1 袋扣案可證。
    再被告為警查獲時所扣得之上開白色香菸1 支及米白色結晶
    顆粒1 袋，經送交通部民用航空局航空醫務中心以氣相層析
    質譜儀法檢驗結果，白色香菸1 支，淨重0.8640公克，取樣
    0.0466公克，驗餘淨重0.8174公克；米白色結晶顆粒1 袋，
    淨重100.7330公克，取樣0.3619公克，驗餘淨重100.3711公
    克，純度為83.8% ，純質淨重84.4143 公克，兩者均檢出愷
    他命成分等情，此有交通部民用航空局航空醫務中心100 年
    1 月21日航藥鑑字第0000000 號、第0000000Q號及100 年1
    月11日航藥鑑字第1000076 號毒品鑑定書各1 紙在卷可證（
    參偵卷第59頁至第61頁），足證被告之任意性自白核與事實
    相符，堪以採信。
(二)、扣案之愷他命香菸1 支，係被告先於99年12月中旬某日，在
    臺北市○○○路與錦州街口附近某處，購得數量不詳之愷他
    命供其施用，將施用所剩之愷他命摻入香菸而置於本案小客
    車駕駛座左側處等情，為被告於本院審理時供述明確（參本
    院卷第23頁反面），然於本案並未扣得被告於此次所購得之
    全部愷他命，自無從僅憑被告之自白，逕為認定被告於此時
    已持有純質淨重20公克以上之愷他命。又扣案之愷他命香菸
    1 支，因係將愷他命摻入香菸而為之，依現今鑑定技術，無
    法鑑別該香菸所含愷他命之純度，未能測定其純質淨重乙情
    ，亦有交通部民用航空局航空醫務中心100 年5 月3 日（10
    0 ）航醫字第0447號函附卷可稽（參本院卷第32頁），是無
    從鑑定本案愷他命香菸1 支內含愷他命之純質淨重，惟本案
    扣案愷他命1 袋內含愷他命之純質淨重，既已遠超過20公克
    以上，已敘明如上，就此不能鑑定部分，自無礙於本案犯罪
    事實之認定，併予敘明。
(三)、綜上，本案事證明確，被告犯行堪以認定，應依法論科。
、論罪科刑之理由
一、按愷他命係毒品危害防制條例第2 條第2 項第3 款所規範之
    第三級毒品，故核被告所為，係犯毒品危害防制條例第11條
    第5項之持有第三級毒品純質淨重20公克以上罪。
二、公訴意旨雖認：被告持有前開愷他命係意圖販賣，因認被告
    係犯毒品危害防制條例第5 條第3 項之意圖販賣而持有第三
    級毒品罪云云。惟查：
(一)、按犯罪事實應依證據認定之，無證據不得認定犯罪事實；不
    能證明被告犯罪者，應諭知無罪判決，刑事訴訟法第154 條
    第2 項、第301 條第1 項分別定有明文。次按事實之認定，
    應憑證據，如未能發現確實之證據，或證據不足以證明，自
    不能以推測或擬制之方法，以為裁判基礎；再犯罪事實所憑
    之證據，無論係直接證據或間接證據，其為訴訟上之證明，
    須於一般人均不致有所懷疑而得確信為真實之程度，始得據
    為有罪之認定，倘其證明尚未達此程度而尚有合理之懷疑存
    在時，本諸無罪推定原則，自應為被告無罪之諭知；又被告
    否認犯罪事實所持辯解縱使不能成立，除非有確實證據足以
    證明對於被告犯罪已無合理之懷疑外，不能遽為有罪之認定
    ；刑事訴訟法規定被告有緘默權，被告基於不自證己罪原則
    ，既無供述之義務，亦不負自證清白之責任，不能因被告未
    能提出證據資料證明其無罪，或對於被訴之犯罪事實不置可
    否，即認定其有罪，最高法院著有92年度臺上字第2570號判
    決可資參考。從而，認定被告有罪之證據，定需達到使事實
    審審判之法官有「確信」之心證時（即英美法上Beyond a
    reasonable doubt），方得為被告有罪之判斷，若依負追訴
    犯罪職責之檢察官所提出之證據，尚無法使事實審法官有此
    程度之心證時，因法院僅有調查而無蒐集證據之義務（最高
    法院91年度臺上字第5846號判決意旨可參），且檢察官於訴
    訟上應負提出證據及說服之實質舉證責任，倘現存卷內證據
    尚未達有罪程度之確信時，自應為有利於被告之認定，最高
    法院亦著有92年臺上字第128號判例可資參照。
(二)、公訴人認被告涉犯上開公訴意旨所指之犯行，係以被告之供
    述、臺北市政府警察局中山分局搜索扣押筆錄、扣押物品目
    錄表、證物相片、扣案毒品及交通部民用航空局航空醫務中
    心100 年1 月21日航藥鑑字第0000000 號、第0000000Q號及
    100 年1 月11日航藥鑑字第1000076 號毒品鑑定書各1 紙，
    為其論據。訊據被告堅詞否認有意圖販賣而持有第三級毒品
    之犯行，辯稱：本案扣案之愷他命係伊買來要供自己施用的
    ，伊每天吸食愷他命十幾次，每次約用1 公克，伊通常半個
    月買1 次，每次約50至100 公克；伊當天買得扣案之愷他命
    1 袋，要去被查獲地點對面的酒店幫客人結帳，並不是要去
    販賣毒品等語。
(三)、經查：
１、被告於上開時地，以30,000元之代價，向真實姓名及年籍不
    詳之成年男子購入前揭愷他命1 袋而持有之，以供自己施用
    ，嗣於99年12月29日凌晨1 時20分許，被告駕駛本案小客車
    ，行經臺北市○○○路與市○○道口時，因違規停車，為警
    攔檢查獲，經警當場發現置於本案小客車駕駛座左側處之摻
    有愷他命的香菸，因此扣得前揭愷他命1 袋及上述愷他命香
    菸1 支等事實，業經論述如前，核先敘明。
２、被告為警查獲後，於99年12月29日所採集之尿液，經送臺灣
    尖端先進生技醫藥股份有限公司以酵素免疫分析法初步檢驗
    ，再以氣相層析質譜儀確認檢驗結果，均呈愷他命（Ketami
    ne）陽性反應乙事，有99年12月29日尿液採樣書、臺北市政
    府警察局偵辦毒品案件尿液檢體編號045588號委驗單及臺灣
    尖端先進生技醫藥股份有限公司濫用藥物檢驗報告在卷可證
    （見偵卷第34頁、第56頁至第58頁），足認被告確有施用第
    三級毒品愷他命之事實。又毒品之施用量及施用頻率，依個
    人特質、習慣不同而有所差異，各次購買之毒品數量、品質
    ，亦無任何規律、限制，因雙方資力、情誼、可提供數量、
    市場行情及查緝嚴謹與否之不同迭生差異，且若施用者本身
    有資力，自可1 次購入大量毒品以求取得較優惠之價格。對
    照被告所供稱：其1 日施用十數次，每次約1 公克，每半個
    月買1 次，每次約50公克至100 公克左右；每個月平均要花
    30,000元至50,000元不等購買愷他命，因為作酒店幹部，1
    個月可以購100,000 元至150,000 元，想說很好賺，就不會
    克制自己去施用等語，則被告所述，亦非絕不可能。從而，
    被告辯稱本案為警查獲扣得之愷他命，純係供己施用，尚非
    全然無據。
３、持有毒品之可能原因有多端，非必然單一，因製造、運輸而
    持有，或意圖販賣而持有，為轉讓而持有，或為施用之目的
    而持有，甚或單純之持有，均有可能，購入毒品之數量多寡
    ，與是否意圖販賣毒品，亦無絕對關聯。依據本案現有之證
    據而言，尚缺乏積極之證據證明被告取得扣案之毒品後有意
    圖販賣之意思，況本案被告所持有上開扣案愷他命1 袋，係
    裝置於1 個包裝袋中，並未分裝，而本案亦無查扣電子磅秤
    及分裝袋等一般出賣毒品之人為確認毒品數量、便於分裝小
    袋出售所欲使用之物品，益徵被告持有上開毒品，其目的應
    非在販賣。
４、公訴人雖主張：本案查扣愷他命高達100 多公克，且被告所
    述施用愷他命之時間、頻率及數量顯較一般施用者高出甚多
    ；被告自稱家中尚有愷他命，何須在毒品尚未用盡前，就再
    次購買；被告係於上班時間前往林森北路及錦州街口購買，
    可以佐證本案被告應有販賣之意圖。惟查，本案被告突遇員
    警盤查並經採尿送驗，被告尿液確呈愷他命之陽性反應乙情
    ，已如上載，則在隨機採尿之情況下，被告尿液仍有施用愷
    他命之陽性反應，可以推論被告確實施用愷他命成習，並非
    偶一為之，當有購入愷他命供己施用之需求，相較之下，施
    用愷他命之通常頻率及標準施用量為何，公訴人未能具體指
    出，亦無提出相關之資料予以佐證，則依卷內之證據，自難
    為被告不利之認定。又被告施用愷他命成習乙事，已如上述
    ，則施用毒品者為求毒癮發作之際，即有毒品可供施用，未
    必會待至其所持有之毒品均已用盡，始前往購買，公訴人徒
    憑被告既尚有愷他命何需再行購買，逕以推論被告有販賣之
    意圖，並無證據以佐其說，自難為本院所採。再者，果若被
    告於其上班前購買扣案愷他命1 袋係為供購買之意，被告當
    應備妥分裝袋及磅秤等器物，以利其迅速分裝販賣，避免遭
    到查緝，然本案均未扣得上開販賣毒品常用器具，況依被告
    於本院審理時稱當日購得愷他命後，還有去辦點工作的事，
    到被查獲的對面酒店幫客人結帳，辦完之後就要回家等語，
    果若被告確有販賣之意圖，於購入扣案愷他命1 袋後，當可
    攜往查獲地點附近之酒店或舞廳等常見兜售處所，何須置於
    本案小客車內而為查獲，公訴人僅以上情遽認被告有販賣目
    的，尚非可採。勾稽以上，公訴人徒以前詞即主張被告有販
    賣毒品之意圖，尚乏積極事證，難以採信。
(四)、綜上所述，被告究否確有意圖販賣而持有第三級毒品之犯行
    ，尚無足夠之證據予以證明，本院認為仍存有合理之懷疑，
    猶未到達確信其為真實之程度，自不能遽認被告確有公訴意
    旨所指之意圖販賣而持有第三級毒品犯行。又被告單純持有
    第三級毒品，純質淨重達20公克以上之行為，與經起訴之意
    圖販賣而持有第三級毒品之行為間，僅有主觀犯意之不同，
    實質上均同係持有第三級毒品之行為，而具有社會基本事實
    同一性，則被告單純持有第三級毒品之部分仍應認為係經起
    訴之犯罪事實，是本院自應依法判決（參見最高法院89年臺
    上字第2235號判決）；且本院已於審理時告知變更後之毒品
    危害防制條例第11條第5 項罪名，尚無礙被告及指定辯護人
    之防禦、辯護權，本院自應予以審理，並變更其起訴法條。
三、爰審酌被告成年後，尚無前科，有臺灣高等法院被告前案紀
    錄表在卷可考，然被告既供認施用愷他命成習，其素行自非
    良可，又被告持有之上開愷他命香菸1 支（淨重0.8640公克
    ，取樣0.0466公克，驗餘淨重0.8174公克）及愷他命1 袋（
    淨重100.7330公克，取樣0.3619公克，驗餘淨重100.3711公
    克，純度為83.8% ，純質淨重84.4143 公克），數量甚鉅，
    影響身心健康及社會秩序非常深遠，危害非淺，且被告所持
    有之第三級毒品，其驗前純質淨重，已遠超出毒品危害防制
    條例第11條第5 項所規定持有第三級毒品純質淨重「20公克
    」甚多，助長毒品流通，影響社會秩序，所為實屬非是，惟
    被告犯後坦承犯行，非無悔意，犯後態度尚稱良好，暨其素
    行、生活狀況、犯罪之動機、目的、手段等一切情狀，量處
    如主文所示之刑，並諭知易科罰金之折算標準。
四、毒品危害防制條例第18條第1 項前段之規定，應予沒收銷燬
    之毒品，以經查獲之第一、二級毒品為限。再毒品依其成癮
    性、濫用性及對社會危害性，共分為四級，施用或持有第三
    、四級毒品，因其可罰性較低，該條例除就持有第三、四級
    毒品純質淨重20公克以上設有處罰規定外，未另設處罰之規
    定，然鑑於第三、四級毒品均係管制藥品，特於同條例第18
    條之1 明定無正當理由，不得擅自持有；第18條第1 項後段
    復規定查獲之第三、四級毒品，無正當理由而擅自持有者，
    均沒入銷燬之，從而，依同條例第18條第1 項後段應沒入銷
    燬之毒品，專指查獲施用或持有之第三、四級毒品，但不構
    成犯罪行為者而言，如持有第三級毒品純質淨重20公克以上
    者，既屬同條例相關法條明文規定處罰之犯罪行為，即非該
    條項應依行政程序沒入銷燬之範圍，而同條例對於犯持有第
    三級毒品純質淨重20公克以上罪所查獲之毒品之沒收，並無
    特別規定，但該行為既已構成犯罪，則該毒品即屬不受法律
    保護之違禁物，自應回歸刑法之適用，依刑法第38條第1 項
    第1 款之規定沒收之（最高法院96年度台上字第884 號、99
    99年度台上字第338 號刑事判決及100 年度第3 次刑事庭會
    議意旨參照）。經查，扣案之白色香菸1 支，淨重0.8640公
    克，取樣0.0466公克，驗餘淨重0.8174公克；米白色結晶顆
    粒1 袋，淨重100.7330公克，取樣0.3619公克，驗餘淨重10
    0.3711公克，純度為83.8% ，純質淨重84.4143 公克，經鑑
    驗結果，均含愷他命成分等情，已如前載，係被告犯上開之
    罪而查獲之第三級毒品，依上述說明，為違禁物，應依刑法
    第38條第1 項第1 款規定予以沒收。又包裝上開扣案愷他命
    1 袋之空包裝袋1 只，為被告所有，業據其供陳在卷，該包
    裝袋有防止毒品裸露、逸出及潮濕之功用，並便於分裝、攜
    帶毒品，係其非法持有第三級毒品所用之物，爰依刑法第38
    條第1 項第2 款之規定併予宣告沒收。
肆、應適用之法律
    依刑事訴訟法第299 條第1 項前段、第300 條，毒品危害防
    制條例第11條第5 項，刑法第11條前段、第41條第1 項前段
    、第38條第1項第1款、第2款，判決如主文。
本案經檢察官葉雅婷到庭執行職務。
中    華    民    國   100    年    8     月    11    日
                  刑事第十一庭  審判長法  官  黃紹紘
                                      法  官  詹慶堂
                                      法  官  藍家偉
以上正本證明與原本無異。
如不服本判決應於收受送達後十日內向本院提出上訴書狀，並應
敘述具體理由；其未敘述上訴理由者，應於上訴期間屆滿後二十
日內向本院補提理由書（均須按他造當事人之人數附繕本）「切
勿逕送上級法院」。
                                      書記官  陳靜君
中    華    民    國   100    年    8     月    11    日
附錄本案論罪科刑所犯法條全文
毒品危害防制條例第11條
持有第一級毒品者，處3 年以下有期徒刑、拘役或新臺幣5 萬元
以下罰金。
持有第二級毒品者，處2 年以下有期徒刑、拘役或新臺幣3 萬元
以下罰金。
持有第一級毒品純質淨重十公克以上者，處1 年以上7 年以下有
期徒刑，得併科新臺幣1 百萬元以下罰金。
持有第二級毒品純質淨重二十公克以上者，處6 月以上5 年以下
有期徒刑，得併科新臺幣70萬元以下罰金。
持有第三級毒品純質淨重二十公克以上者，處3 年以下有期徒刑
，得併科新臺幣30萬元以下罰金。
持有第四級毒品純質淨重二十公克以上者，處1 年以下有期徒刑
，得併科新臺幣10萬元以下罰金。
持有專供製造或施用第一級、第二級毒品之器具者，處1 年以下
有期徒刑、拘役或新臺幣1 萬元以下罰金。